【裁判字號】    96,小上,34
【裁判日期】    970604
【裁判案由】    侵權行為損害賠償
【裁判全文】
臺灣嘉義地方法院民事判決  96年度小上字第34號
上  訴  人  丁○○
訴訟代理人  丙○○
被 上訴 人  甲○○
            台灣郵政股份有限公司
法定代理人  乙○○
訴訟代理人  戊○○
上列當事人間請求侵權行為損害賠償事件，上訴人對於中華民國
96年7月17日本院嘉義簡易庭96年度嘉小字第1347號第一審判決
提起上訴，於民國97年5月21日言詞辯論終結，本院判決如下：
    主  文
原判決關於駁回上訴人後開第二項請求之裁判均廢棄。
上開廢棄部分，被上訴人甲○○應再給付上訴人就新台幣參萬參
仟元自民國九十五年四月二十八日起至九十五年九月十四日止，
按年息百分之五之利息。
其餘上訴駁回。
第一審訴訟費用新台幣壹仟元由被上訴人甲○○負擔，第二審訴
訟費用新台幣壹仟伍佰元由上訴人負擔。
    事實與理由
壹、程序方面
一、按對於小額程序之第一審裁判上訴者，非以其違背法令為理
    由，不得為之。民事訴訟法第436條之24第2項定有明文。其
    上訴狀內並應記載上訴之理由，表明原判決所違背之法令及
    其具體內容，或依訴訟資料可認為原判決有違背法令之具體
    事實，同法第436條之25定有明文。查本件上訴理由狀已載
    明原判決就本件利息不適用民法第213條第1項及第2項規定
    自損害發生時起計算，誤適用民法第229條第2項、第3項之
    違背法令等語，應認已表明原判決所違背之法令及其具體內
    容，及依訴訟資料可認為原判決有違背法令之具體事實，依
    民事訴訟法第436條之24第2項、同法第436條之25之規定，
    尚無不符。
二、被上訴人甲○○，未於最後言詞辯論期日到場，核無民事訴
    訟法第386條所列各款之情形，爰依上訴人聲請，由其一造
    辯論而為判決。
貳、實體方面
一、上訴人起訴主張：
（一）被上訴人甲○○於民國95年4月底某日販賣郵局帳戶（局
      號：51332、帳號：0000000，下稱系爭帳戶）之存摺、提
      款卡、密碼及印章予真實姓名不詳之成年男子使用，致上
      訴人於95年4月28日下午遭詐騙，先利用自動櫃員機領取3
      萬3千元，再至郵局以無摺存款方式存入被上訴人甲○○
      系爭帳戶，致上訴人受有存款新台幣（下同）3萬3,000元
      被詐取及利息之損害。而被上訴人臺灣郵政股份有限公司
      （下稱臺灣郵政公司）亦有如下違反保護他人法律之情，
      致上訴人受有上開損害，應與被上訴人甲○○負連帶損害
      賠償責任：
    1.明知被上訴人甲○○於90年12月12日申請開戶時，並未提
      供國民身分證及第二身分證明文件，被上訴人臺灣郵政公
      司亦未請其提示，留存該證影本，仍予辦理，有被上訴人
      臺灣郵政公司嘉義郵局96年3月2日函送鈞院之立帳申請書
      影本可稽，侵害上訴人之權利，違反依洗錢防制法第6條規
      定訂定之臺灣郵政公司防制洗錢注意事項二、(一)1、(1)
      ：「受理個人申請開戶時，應請客戶提示下列相關證件及
      具辨識力之第二身分證明文件，備供查核，並留存相關身
      分證明文件影本」、○1：「個人戶，除國民身分證外，
      並應徵取其他可資證明身分之第二身分證明文件，如健保
      卡、護照、駕照、學生證…」。上述身分證明文件，顧客
      拒絕提供者，應予婉拒受理等，旨在保障郵政儲金匯兌安
      全，防制洗錢，預防損害之發生之規定。
    2.明知被上訴人甲○○於95年4月27日申請更名及變更身分
      證統一編號時，未向被上訴人甲○○客戶宣導如提供帳戶
      給詐騙集團使用，除涉嫌違反刑法幫助常業詐欺罪外，亦
      涉嫌觸犯幫助洗錢罪，得處五年以下有期徒刑。且未於營
      業廳或櫃檯前張貼或設立相關告示警語，致其不知而賣帳
      戶給詐騙集團，侵害上訴人之權利，違反同上防制洗錢注
      意事項六未規定事宜，依行政院金融監督管理委員會94年
      5月12日金管銀 (一)字第0941000316號函頒布之為打擊金
      融犯罪，保障社會大眾權益，研商「如何降低金融卡等金
      融工具所衍生之社會問題」會議結論應辦理事項：為避免
      民眾因提供帳戶涉及幫助詐欺或洗錢之犯行，各金融機構
      行員應提高警覺性，並向客戶宣導如提供帳戶給詐騙集團
      使用，除涉嫌違反刑法幫助常業詐欺罪外，亦涉嫌觸犯幫
      助洗錢罪，得處五年以下有期徒刑。並請於營業廳或櫃檯
      前張貼或設立相關告示警語」之規定。
    3.明知被上訴人甲○○之帳戶自94年2月10日起即未往來，
      餘額也僅幾十元，至95年4月27日更名變更身分證字號後
      ，旋密集以語音變更密碼、小額100元測試無摺存款及跨
      行提款，次日再測試1000元無摺存款及跨行提款，突然有
      8萬元、3萬8,000元、3萬3,000元、20萬元、45萬2,000元
      大額現金出入，且又迅速以6萬元、2萬元、3萬8,000元、
      1萬元、9,000元、1萬4,000元、65萬元移轉，其款項與客
      戶之身分、收入顯不相當。其所屬郵局均未注意及依規定
      程序向法務部調查局辦理申報，有被上訴人臺灣郵政公司
      嘉義郵局96年3月2日函送鈞院之被上訴人甲○○提存款明
      細資料可按，侵害上訴人之權利，違反同上防制洗錢注意
      事項二、(一)3、(4)儲戶有關交易有下列情形之一者，應
      特別注意…除應確認客戶身分並留存交易紀錄憑證外，並
      應依本注意事項三、(五)項程序向法務部調查局辦理申報
      ：○5久未往來之帳戶突然有大額現金出入，且又迅速移
      轉者。○7存款帳戶密集存入多筆小額款項，並立即以大
      額、分散方式提領，僅留下象徵性餘額，其款項與客戶之
      身分、收入顯不相當或與本身營業性質無關者。○9每筆
      存、提金額相當相距時間不久者等，旨在保障郵政儲金匯
      兌安全，防制洗錢，預防損害之發生之規定。
    4.明知依郵政儲金匯兌法第1條、銀行法第45條之2第1項規
      定訂定之金融機構安全維護管理辦法第6條第3款第3、4目
      ，及依洗錢防制法第6條規定訂定之臺灣郵政公司防制洗
      錢注意事項六依行政院金融監督管理委員會94年6月21日
      金管銀 (一)字第09410015563號函頒布之「金融機構應加
      強防杜詐騙宣導及教育訓練」分別規定：「對設置之自動
      化服務設備，應張貼進行交易應注意事項」、「金融機構
      應督導營業單位，加強派員巡查內外設置之自動櫃員機使
      用情形」、「金融機構辦理客戶臨櫃匯款時或存款機存入
      款項，如發現有異常疑似受騙等情形者，請協助提醒或勸
      阻客戶，必要時通知警察機關協助處理」，乃竟不為之，
      致上訴人於95年4月28日，接獲歹徒詐騙身分證被冒用，
      帳戶內有不明資金往來，為查有無洗錢，須將資金匯入特
      定帳戶內，心生畏懼誤信為真，陷於錯誤，而依其指示於
      下午1時8分許，慌張到其嘉義中山路郵局0000000J1自動
      櫃員機，未見張貼任何進行交易應注意事項及人員巡查提
      醒，而提款3萬3,000元，然後入內至游文智櫃台，以無摺
      存款將3萬3,000元存入系爭帳戶，受有損害，被上訴人臺
      灣郵政公司顯已違反上開保護他人法律之規定。
    5.明知依郵政儲金匯兌法第10條規定訂定之郵政儲金匯兌業
      務內部控制及稽核制度實施辦法第5條、第21條及其存簿
      儲金□無摺存款存款單 (郵局留存聯)分別規定：「內部
      控制制度應涵蓋所有儲匯業務營運活動，並應訂定下列政
      策及作業程序：…二、相關制度規範及業務處理手冊：包
      括儲金…及其他業務之政策及作業流程及規範」、「為符
      合法令之遵循及防杜金融犯罪與詐欺，應建立遵守法令主
      管制度…。中華郵政公司應於各營業及管理單位指派人員
      擔任遵守法令主管，負責執行法令遵循事宜」、「本存款
      限存入本人帳戶」，旨在保障民眾郵政儲金匯兌之安全，
      預防損害之發生。本件上訴人係女性，被歹徒詐騙心慌去
      提存款，被上訴人台灣郵政公司櫃員一按電腦即知儲戶甲
      ○○係男性，亦怠於業務上應盡之注意，未依上開規定告
      知上訴人限被上訴人甲○○本人始准存入，以防杜該詐欺
      發生，致上訴人受有存款3萬3千元被詐取及利息之損害，
      有該交易明細及錄影帶可證，亦違反上開保護他人法律之
      規定。
（二）按侵權行為損害賠償責任規範之目的乃在防範危險，凡因
      被上訴人臺灣郵政公司自己之行為致有發生一定損害之危
      險時，即負有防範危險發生之義務。如因防範危險之發生
      ，依當時情況，該公司及該櫃員游文智應有所作為，即得
      防止危險之發生者，則因其不作為，致上訴人之權利受損
      害，其不作為與損害之間即有因果關係，應負不作為侵權
      損害賠償責任（最高法院90年台上字第1682號判決參照）
      。
（三）綜上所述，被上訴人應負共同侵權行為人之連帶損害賠償
      責任。因之聲明：被上訴人應連帶給付上訴人3萬3,000元
      ，及自95年4月28日起至清償日止，按年息百分之5計算之
      利息。（原審判決被上訴人甲○○應給付上訴人3萬3,000
      元，及自95年9月15日起至清償日止，按年息百分之五計
      算之利息，駁回上訴人其餘之訴。上訴人就其敗訴部分聲
      明不服提起上訴，被上訴人甲○○敗訴部分未經上訴已告
      確定。）
（四）上訴人二審除引用原審所提之主張及訴狀外，並補陳：
    1.查交通部會同財政部依郵政儲金匯兌法第10條授權訂定之
      「郵政儲金匯兌業務內部控制及稽核制度實施辦法」（下
      稱該實施辦法）第5條第1項第2款規定：相關制度規範及
      業務處理手冊：包括儲金及一般存款存款單存款時，應、
      無摺存款存款單、委託辦理須付委託書及身分證明文件之
      作業流程及規範」，如違背法令、章程或未依規定建立，
      郵政儲金匯兌法第12條、第26條又分別定有處罰規定，旨
      在依郵政儲金匯兌法第1條及該實施辦法第21條，保障郵
      政儲金匯兌安全，防範金融犯罪與詐欺，參照其及民法第
      184條立法理由，即難謂非保護他人之法律。
    2.上訴人否認被上訴人間有約定無摺存款之方式存款。被上
      訴人臺灣郵政公司怠於義務上應盡之注意而不注意，竟未
      遵守自行頒布之填單說明，未曾要求上訴人一併提出儲金
      簿或委託書、身分證件，即擅自將該一般存款單退換上訴
      人，再拿該無摺存款存款單交予上訴人，上訴人過失使該
      3萬3,000元得以存入，因而造成損害，被上訴人臺灣郵政
      公司對該3萬3,000元即應負損害賠償責任（最高法院18年
      上字第2746號判例參照）。按數人負同一債務，而其給付
      不可分者，準用關於連帶債務之規定，民法第292條定有
      明文。又因其行為為與被上訴人甲○○之過失行為，均為
      上訴人所生損害共同原因，即所謂行為關連共同，亦足成
      立共同侵權行為，依民法第185條第1項前段之規定，各過
      失行為人對於被害人應負全部損害之連帶賠償責任（最高
      法院66年台上字第2115號判例參照）。被上訴人臺灣郵政
      公司抗辯未共同侵權云云，尚無可採。
    3.按負損害賠償責任者，除法律另有規定或契約另有訂定外
      ，應回復他方損害發生前之原狀；因回復原狀而應給付金
      錢者，自損害發生時起，加給利息。民法第213條第1項及
      第2項定有明文。原判決忽視而不予適用民法第213條第1
      項及第2項法規，率以本件給付並未定有期限，上訴人復
      未舉證其先前已曾向被上訴人甲○○為請求之催告為由，
      認須至上訴人請求起訴並送達訴狀，始與催告同一效力，
      已有違背民事訴訟法第468條判決不適用法規及適用不當
      之法令。
    4.上訴聲明：(1)原判決除假執行部分外廢棄。(2)被上訴人
      應連帶給付上訴人3萬3,000元，及自95年4月28日起至清
      償日止，按年息百分之五計算之利息。
三、被上訴人甲○○未於言詞辯論期日到場，亦未提出準備書狀
    作何聲明或陳述。
四、被上訴人臺灣郵政公司則以下列言詞置辯，並聲明：上訴駁
    回。
（一）郵政「無摺存款」之交易係為方便儲戶未帶儲金簿且又急
      須存款而設置，被上訴人臺灣郵政公司受理儲戶以「無摺
      存款」方式辦理存款時，儲戶須於「無摺存款存款單」填
      寫局號、帳號、日期、戶名及存款金額後，連同存款款項
      交郵局櫃檯經辦人員，經辦人員鍵入局號、帳號、存款金
      額及核對戶名無訛，再請儲戶自行由密碼輸入器輸入儲金
      簿密碼，如輸入之密碼正確，則電腦印證之執據交儲戶收
      執後，即完成該項交易。又儲戶辦理該項交易，並非一定
      須由儲戶本人親自辦理，亦可交由他人代為辦理，如同儲
      戶將儲金簿交由他人代為辦理存款，僅須憑儲戶儲金簿及
      填具存款單交郵局經辦人員即可辦理，縱非儲戶本人親自
      存款，亦無礙該存款之效力。上訴人主張其辦理無摺存款
      並非儲戶本人，被上訴人臺灣郵政公司未請上訴人提出證
      明辨別儲戶真偽，已違反保護他人之法律云云，並非正確
      。
（二）被上訴人臺灣郵政公司依其無摺存款存款單上所載文字輸
      入電腦，經核對查明戶名無訛，再請辦理存款人由密碼輸
      入儲戶儲金簿密碼正確後，即完成該項交易，被上訴人臺
      灣郵政公司對該項交易已盡善良管理人注意義務。又違反
      保護他人之法律，致生損害於他人者，負損害賠償責任。
      但能證明其行為無過失者，不在此限，民法第184條第2項
      定有明文。上訴人所指郵政儲金匯兌業務內部控制及稽核
      制度實施辦法、臺灣郵政公司防制洗錢注意事項、金融機
      構安全維護管理辦法等均屬行政管理、設備安全或未防制
      洗錢等目的所定之規範，顯非上訴人所稱之「保護他人之
      法律」，其規範事項與上訴人遭詐騙實無關連可言。
（三）上訴人雖主張遭詐騙致誤將系爭款項以「無摺存款」方式
      存入被上訴人甲○○之帳戶云云，惟上訴人受詐騙乙事，
      與被上訴人臺灣郵政公司無關，如上訴人因受被上訴人甲
      ○○詐騙致受有損害，應向被上訴人甲○○請求返還該系
      爭款項，方屬正確，乃上訴人竟向被上訴人臺灣郵政公司
      請求賠償，顯於法無據等語。
五、本院之判斷：
（一）被上訴人甲○○部分：
      按「負損害賠償責任者，除法律另有規定或契約另有訂定
      外，應回復他方損害發生前之原狀。因回復原狀而應給付
      金錢者，自損害發生時起，加給利息。」、民法第213條
      第1、2項定有明文。本件上訴人受詐欺而轉帳之日期為95
      年4月28日，故本件損害發生之時點為95年4月28日，有關
      利息之起算，依民法第213條第2項規定，亦應自該日起算
      。原審就上訴人請求自95年4月28日至95年9月14日止按年
      息百分之五計算之利息應准許部分，為上訴人敗訴之判決
      ，尚有未洽，上訴意旨求予廢棄改判，為有理由，爰由本
      院予以廢棄改判如主文第2項所示。
（二）被上訴人臺灣郵政公司部分：
    1.本件並不該當民法第184條第2項規定：
    (1)按「民法第184條第2項所謂之『保護他人之法律』乃指以
      保護個人或特定範圍之人為其規範目的之法律而言；若專
      以保護國家公益或社會秩序為目的者，則不包括在內。」
      （台灣高等法院89年度上易字第499號判決），又最高法
      院88年度台上字第1862號民事判決謂：「民法第一八四條
      第二項所保護之客體，須權益所遭受之侵害為保護他人之
      法律所欲防止者，換言之，違反保護他人之法律而構成侵
      權行為損害賠償義務，必需具備二個要件，一為被害人須
      屬於法律所欲保護之人之範圍，一為請求賠償之損害，其
      發生須係法律所欲防止者。」，故在確定系爭法律為保護
      他人之法律後，欲成立民法第184條第2項之侵權行為責任
      尚須具備如下之要件：被上訴人之行為違反系爭法律規定
      之注意標準；上訴人須為系爭法律所欲保護之特定範圍之
      個人，及上訴人遭受之損害必須為系爭法律目的所欲避免
      者。
    (2)上訴人雖主張依郵政儲金匯兌法第10條授權訂定之「郵政
      儲金匯兌業務內部控制及稽核制度實施辦法」（下稱該實
      施辦法）第5條第1項第2款規定：相關制度規範及業務處
      理手冊：包括儲金及一般存款存款單存款時，應、無摺存
      款存款單、委託辦理須付委託書及身分證明文件之作業流
      程及規範」，如違背法令、章程或未依規定建立，郵政儲
      金匯兌法第12條、第26條又分別定有處罰規定，旨在依郵
      政儲金匯兌法第1條及該實施辦法第21條，保障郵政儲金
      匯兌安全，防範金融犯罪與詐欺，參照其及民法第184條
      立法理由，即難謂非保護他人之法律等語。惟行政院金融
      監督管理委員會就無摺存款是否限制存入本人帳戶之問題
      於97年1月22日以金管銀（二）字第09600575050號函函覆
      本院：「…說明：…二、依據郵政儲金匯兌法第3條第1款
      規定，存簿儲金係指存款人憑郵政儲金簿或依約定方式，
      隨時存入或提取之儲金。至於郵政存簿儲金無摺存款有否
      限制存入本人帳戶，為臺灣郵政公司與顧客間之約定事項
      ，屬私法契約關係，請貴院逕洽臺灣郵政公司。」（見本
      院卷第31頁），故就無摺存款有否限制存入本人帳戶乙情
      應僅屬顧客與郵局間之約定事項，尚非法律。又存款可分
      一般存款（有存摺存款及無摺存款）、匯款及劃撥存款三
      種，後二者要手續費，前者不用手續費，非本人若欲存入
      他人帳戶，可以匯款或劃撥存款方式為之且須支付手續費
      ，故無摺存款限制存入本人帳戶，所保護之對象應非存入
      他人帳戶之非本人。是上開「本存款限存入本人帳戶」之
      規定，應非「保護他人之法律」。
    (3)另上訴人主張被上訴人臺灣郵政公司違反臺灣郵政公司防
      制洗錢注意事項二、(一)1、(1)、同注意事項六所稱之行
      政院金融監督管理委員會頒布之「研商『如何降低金融卡
      等金融工具所衍生之社會問題』會議結論應辦理事項」、
      同注意事項二、(一)3、(4)、金融機構安全維護管理辦法
      第6條第3款第3、4目、同注意事項六所稱之行政院金融監
      督管理委員會頒布之「金融機構應加強防杜詐騙宣導及教
      育訓練」之規定。惟查：
      臺灣郵政公司防制洗錢注意事項係依據洗錢防制法第6
        條訂定，而洗錢防制法第1條明定：「為防制洗錢，追
        查重大犯罪，特制定本法。」，是臺灣郵政公司防制洗
        錢注意事項訂立之目的即不脫「防制洗錢」及「追查重
        大犯罪」2者，而上開2目的並非在保護特定個人之權益
        ，而係為保護國家利益，或大眾利益。
      況臺灣郵政公司防制洗錢注意事項二、(一)1、(1)固規
        定開戶應提供雙證件，惟該規定係為確保開戶者為本人
        ，而系爭帳戶本為被上訴人甲○○自己所開立，被上訴
        人臺灣郵政公司縱未請被上訴人甲○○提供第二證件，
        亦無礙於被上訴人甲○○開立系爭帳戶之正當性。又本
        件被上訴人甲○○交付自己所有之帳戶，供詐騙者提領
        被害人所匯款項之用，目的在順利取得贓款，逃避警方
        或被害人追查，並無使該贓款來源合法化或改變該財物
        或利益性質之作用，核無該當洗錢防制法所定之洗錢罪
        ，其所犯刑法第30條、第339條第1項之幫助詐欺取財罪
        ，更不屬洗錢防制法第3條所列舉之「重大犯罪」，是
        被上訴人臺灣郵政公司縱有違反臺灣郵政公司防制洗錢
        注意事項，亦與上訴人遭詐騙無因果關係。
      金融機構安全維護管理辦法第2條明定：「金融機構對
        其營業處所、金庫、出租保管箱 (室)、自動櫃員機及
        運鈔業務等執行安全維護，應依本辦法規定辦理。」，
        是該辦法著重在行政管理上使用相關處所、設備、業務
        執行之安全考量，並非著眼於個別顧客內部交易之正確
        性或正當性，是該辦法第6條第3款第3目雖規定對設置
        之自動化服務設備，「應張貼進行交易注意事項」，惟
        同目亦規定須「設置防盜安全設備、防止他人窺視與使
        用者得察覺後方情況之設施、照明及必要之防火逃生設
        備等」，同款第4目則規定：「金融機構應督導營業單
        位，加強派員巡查行內外設置之自動櫃員機使用情形、
        門禁及相關防護設施。」，足見上開規定旨在維護自動
        櫃員機之正確使用方式及顧客使用自動櫃員機時之外部
        安全，避免使用時遭他人窺視密碼或遭搶等情形，尚非
        在避免顧客被詐騙而利用自動櫃員機提款或轉帳，亦不
        該當民法第184條第2項規定之情形。
    2.本件不該當民法第184條第1項規定：
      按被上訴人臺灣郵政公司郵政存簿儲金作業規章第31條規
      定：「儲戶存款未持儲金簿時，應處理如下：……四、使
      用交易代號『1520』入機，請儲戶自行以密碼輸入器輸入
      儲戶儲金簿密碼（以輸入儲金簿密碼作為判定控管本人存
      款之標準；但無須核對本人身分，非通儲戶無設定密碼者
      或在立帳局無摺存款者免輸入）。存款50萬元以上者並需
      輸入主管卡，相關交易帳務併入現金存款。…」（見本院
      卷第76頁）。依上開規定被上訴人臺灣郵政公司係以輸入
      儲金簿密碼作為判定控管本人存款之標準；無須核對本人
      身分，難認被上訴人臺灣郵政公司就上訴人本件存款有違
      反必要注意義務之情形，自無何不法可言。是上訴人主張
      被上訴人臺灣郵政公司怠於義務上應盡之注意而不注意，
      未要求上訴人一併提出儲金簿或委託書、身分證件，即擅
      自將該一般存款單退換上訴人，再拿該無摺存款存款單交
      予上訴人，造成上訴人損害等語，亦不足採。
    3.綜上，上訴人主張被上訴人臺灣郵政公司該當民法184條
      第1、2項規定，請求被上訴人臺灣郵政公司應與被上訴人
      甲○○負連帶損害賠償責任，並無所據，此部分應予駁回
      。
六、綜上所述，上訴人對被上訴人甲○○部分本於民法第213條
    第1、2項請求自95年4月28日至95年9月14日，按法定利率年
    息百分之五計算之利息，為有理由，應予准許。原審就上開
    應准許部分，為上訴敗訴之判決，尚有未洽，上訴意旨求予
    廢棄改判，為有理由，爰由本院予以廢棄改判如主文第2項
    所示。至於上訴人對被上訴人臺灣郵政公司之請求不應准許
    ，原判決為上訴人敗訴之判決，經核於法並無不合，上訴意
    旨求予廢棄改判，為無理由，應駁回其上訴。
七、本件事證已臻明確，至於未論述之爭點；兩造其餘之攻擊或
    防禦方法；未經援用之證據，經本院斟酌後，認為均不足以
    影響本判決之結果，自無一一詳予論駁之必要，併此敘明。
八、據上論結，本件上訴為一部有理由，一部無理由，依民事訴
    訟法第385條第1項前段、第436條之24、第436條之32第2項
    、第449條第1項、第450條、第436條之19，判決如主文。
中    華    民    國    97    年    6    月     4     日
                  民事第一庭審判長法  官  林世芬
                                  法  官  林望民
                                  法  官  吳芝瑛
本判決不得上訴。
以上正本證明與原本無異。
中    華    民    國    97    年    6    月     4     日
                                  書記官  馮澤文


司法院資訊處製作；財團法人民間司法改革基金會備份。
